【裁判字號】    97,易,609
【裁判日期】    980219
【裁判案由】    詐欺
【裁判全文】
臺灣臺南地方法院刑事判決               97年度易字第609號
公  訴  人  臺灣臺南地方法院檢察署檢察官
被      告  丙○○
上列被告因詐欺案件，經檢察官提起公訴（97年度偵字第4207號）
，本院判決如下：
    主  文
丙○○幫助共同意圖為自己不法之所有，以詐術使人將本人之物
交付，處有期徒刑肆月，如易科罰金，以新臺幣壹仟元折算壹日
。
    事  實
一、丙○○明知犯罪集團經常利用他人存款帳戶、提款卡、密碼
    轉帳等方式，獲取不法利益並逃避執法人員之追查，且依其
    社會經驗，應有相當之智識程度可預見其提供帳戶之存摺、
    金融卡供他人使用，將幫助他人從事詐欺取財之犯行，仍認
    不違反其本意，竟基於幫助詐欺取財之犯意，於民國97年1
    月25日前某日，在不詳地點，將其申請之臺灣中小企業銀行
    永大分行帳號00000000000號帳戶之存摺、印章、提款卡及
    提款密碼，交付予真實姓名年籍均不詳之人及其所屬之詐欺
    集團成員使用，幫助詐欺集團成員從事詐欺取財之犯行。嗣
    該真實姓名、年籍不詳之人及其所屬之詐騙集團成員旋共同
    基於意圖為自己不法所有之犯意聯絡，於97年1月25日9時30
    分許，由一名詐欺集團成員以「臺北市警察局警員」之名義
    ，撥打電話向乙○○佯稱：渠身分證遭人盜用向銀行開戶，
    致多人受害云云，復又由另一名佯稱「法務部書記官」之詐
    欺集團成員以電話要求乙○○協助調查，並傳真法務部執行
    假扣押處分命令，致乙○○陷於錯誤，依該詐欺集團成員之
    指示，於同日將新台幣 (下同)16 萬元匯入丙○○上開金融
    機構帳戶內。乙○○隨後發覺受騙，報警循線查悉上情。
二、案經臺南縣警察局永康分局報請臺灣臺南地方法院檢察署檢
    察官偵查起訴。
    理  由
一、按「被告以外之人於審判外之言詞或書面陳述，除法律有規
    定者外，不得作為證據。」；又「被告以外之人於審判外之
    陳述，雖不符前四條之規定，而經當事人於審判程序同意作
    為證據，法院審酌該言詞陳述或書面陳述作成時之情況，認
    為適當者，亦得為證據。」，刑事訴訟法第159條第1項、第
    159條之5第1項分別定有明文。本件證人即被害人乙○○警
    詢之供述，及臺灣中小企業銀行永大分行97年2月14日97年
    永大（覆）字第0367號函，雖均為被告以外之人審判外之陳
    述，惟均經被告同意作為證據使用，且上開陳述有被害人臺
    灣中小企業銀行存款憑條、被告臺灣中小企業銀行永大分行
    開戶資料及交易明細為憑，審酌其作成時之狀況，應無不當
    ，依法均得為證據。
二、訊據被告固不否認申辦上開銀行帳戶，惟矢口否認幫助詐欺
    之犯行，辯稱其係應網友綽號「小K」之不詳姓名成年男子
    ，以薪資轉帳之需為由，要求交付帳戶，始將臺灣申請之臺
    灣中小企業銀行永大分行帳號00000000000號帳戶之存簿、
    印章、提款卡及提款密碼提供「小K」使用，不知詐欺情事
    云云。經查：
（一）臺灣中小企業銀行永大分行帳號00000000000號帳戶為被
      告申辦；且被害人乙○○遭詐騙後匯款入該帳戶等情，業
      據乙○○於警詢時證述綦詳，並有臺灣中小企業銀行永大
      分行97年2月14日97年永大（覆）字第0367號函，與其附
      件被告該帳戶開戶資料、帳戶交易明細，以及乙○○臺灣
      中小企業銀行匯款憑條附卷可參，足以信實。
（二）金融帳戶為個人理財之工具，具強烈屬人性質，且申請開
      設金融帳戶並無任何特殊之限制條件，一般民眾皆得以存
      入最低開戶金額之方式申請開立銀行帳戶，一人並得在不
      同之金融機構申請存款帳戶使用，鮮有借用他人名義設立
      帳戶使用之需。被告自承與綽號「小K」之男子在網路上
      認識不及1月，不知該男子之真實年籍、地址等資料（偵
      卷第4頁、本院卷第85頁），二人既非熟識，被告豈有將
      個人理財工具任意交付之理；遑論被告交付上開帳戶存摺
      、印章、提款卡等物前，既曾以新台幣5000元之對價，申
      辦手機門號供「小K」使用，甚且提供國泰及另一不詳金
      融機構存摺及4張金融卡予「小K」（偵卷第3、4頁、本院
      卷第86頁），其出售手機門號，又多次交付存摺帳戶之舉
      ，已非「供朋友薪資轉帳」一語得以蔽之；佐以詐騙集團
      使用人頭帳戶作為洗錢工具之伎倆，早經平面及電子媒體
      所揭露，以被告之年齡、智識及社會生活經驗以觀，對其
      出借前開帳戶存摺、印章及提款卡，有淪為他人不法用途
      之情，難認毫無所悉，所辯提供帳戶供友人轉薪資之用，
      顯與事理有違，無可採信。
三、被告基於幫助他人為詐欺犯行之不確定故意，為構成要件以
    外之提供帳戶等行為，核其所為，係犯刑法第339條第1項詐
    欺取財罪，且為幫助犯，依刑法第30條第2項之規定，得按
    正犯之刑減輕之，又姓名年籍不詳「小K」與詐欺集團成員
    間有犯意聯絡與行為分擔，為共同正犯。爰審酌被告助長他
    人犯罪，增加政府查緝困難，對於大眾財產交易安全、社會
    經濟發展之危害非輕，並因而導致被害人受有16萬元之損失
    ，且犯後仍飾詞狡辯，顯無悔悟等一切情狀，量處如主文所
    示之刑，併諭知易科罰金之折算標準。
據上論斷，刑事訴訟法第299條第1項前段，刑法第28條、第30條
第2項、第339條第1項、第41條第1項前段，刑法施行法第1條之1
，判決如主文。
本案經檢察官甲○○到庭執行職務
中    華    民    國    98    年    2     月    19    日
                  刑事第十二庭  審判長法  官  卓穎毓
                                      法  官  莊玉熙
                                      法  官  魏玉英
以上正本證明與原本無異
如不服本判決應於收受本判後10日內向本院提出上訴書狀，並應
敘述具體理由。其未敘述上訴理由者，應於上訴期間屆滿後20日
內向本院補提理由書狀（均須按他造當事人之人數附繕本）「切
勿逕送上級法院」。
                                      書記官  曾盈靜
中    華    民    國    98    年    2     月    20    日
附錄本案論罪科刑法條全文
中華民國刑法第339條
意圖為自己或第三人不法之所有，以詐術使人將本人或第三人之
物交付者，處5年以下有期徒刑、拘役或科或併科1,000元以下罰
金。
以前項方法得財產上不法之利益或使第三人得之者，亦同。
前二項之未遂犯罰之。


司法院資訊處製作；財團法人民間司法改革基金會備份。
